【裁判字號】    92,訴,778
【裁判日期】    920611
【裁判案由】    公共危險
【裁判全文】
臺灣臺中地方法院刑事判決                          九十二年度訴字第七七八號
    公  訴  人  臺灣臺中地方法院檢察署檢察官
    被      告  乙○○
    指定辯護人  本院公設辯護人丙○○
右列被告因公共危險案件，經檢察官提起公訴（九十二年度偵字第三二一六號），本
院判決如左：
    主  文
乙○○放火燒燬他人所有之佈告欄及招牌，致生公共危險，處有期徒刑壹年拾月。扣
案之黃色打火機壹只沒收。
    事  實
一、乙○○前因竊盜案件，經本院於民國九十一年十一月十一日判處拘役四十日，如
    易科罰金以三百元折算一日，於九十一年十一月二十八日易科罰金執行完畢（不
    構成累犯）。乙○○於九十二年一月二十二日凌晨四時九分許，見市街夜深人稀
    有機可乘，竟基於放火燒燬他人木製佈告欄及招牌之犯意，持其先前在臺中市○
    ○路上拾獲之一只黃色打火機，點燃喬治亞幼稚園（址設臺中市南屯區○○○路
    ○段二八八號）大門口右側之木造佈告欄上所張貼之紙張，其見起火燃燒後，即
    迅速逃離現場。旋因火勢延燒，致該木造公佈欄全部燒焦毀壞，並使緊臨該佈告
    欄上方、書有「喬治亞幼稚園」之木造招牌右半部遭嚴重燻黑而喪失效用，致生
    公共危險。稍後於同日時十八分許，居住在該幼稚園內之主任甲○○為警報器之
    聲響驚醒，乃迅速撲滅火勢並報警。嗣警方依該幼稚園之監視器錄影畫面，循線
    於九十二年一月二十八日二十一時許，在臺中市○○區○○路與大墩十二街口查
    獲乙○○，並於其身上扣得藍色打火機一只及其前開縱火所用之黃色打火機一只
    。
二、案經臺中市警察局第四分局報告臺灣臺中地方法院檢察署檢察官偵查起訴。
    理  由
一、訊據被告乙○○固坦承有於右開時、地，以其拾得之一只黃色打火機，點燃前開
    佈告欄上紙張之行為，惟矢口否認有縱火之犯意，辯稱：當時因為天氣很冷，所
    以伊才蒐集該佈告欄上的紙生火取暖云云。經查：右揭事實，業據被告於警、偵
    訊中供認屬實，核與證人即喬治亞幼稚園負責人兼主任甲○○於偵、審中指述之
    情節相符，甲○○於本院調查時即詳細證稱：「大約在九十一年十二月間，我們
    幼稚園有收到一封電腦打字的匿名恐嚇信，內容大概是說要我們匯錢到指定的帳
    戶，不然要派遊民來騷擾我們幼稚園，製造恐嚇事件。我們有向大墩派出所報案
    ，並將上開信件交給警員處理，我並沒有匯款給恐嚇者，之後也沒有發生任何遊
    民騷擾的事情，直到發生本件縱火事情。九十二年一月二十二日凌晨，我人在幼
    稚園內睡覺，聽到防火警報器響起，趕快到大門口查看，發現大門口右側的木造
    佈告欄著火燃燒，火勢蠻大的，有燒到我們喬治亞幼稚園大門上方招牌的右半部
    （如偵卷三十八頁照片所示）‧‧‧我們事後從監視錄影帶內容發現：被告縱火
    前曾經左張右望，點火後，還特意用身體擋住火苗，等火燒起來後，才趕快離開
    ，所以我們推測被告應該是特意縱火」等語，另有警員職務報告書、臺中市消防
    局救災救護指揮中心第一大隊南屯分隊受理災害登記簿、現場圖、監視器錄影翻
    拍畫面、檢察官履勘現場筆錄、縱火現場併燒燬物品照片各一份附卷，及被告用
    以點火之黃色打火機一只、錄有被告縱火全程之監視錄影帶一捲扣案可憑，且本
    院勘驗前開監視錄影帶內容，確認被告係刻意持打火機針對易燃之木製佈告欄縱
    火，所辯生火取暖云云，顯係卸責之詞，要無可採。又被告前開放火行為燒燬他
    人所有佈告欄及招牌，且起火點位在幼稚園大門口處，足生園方人身及財產安全
    之公共危險甚明，故本案事證明確，被告犯行足可認定。
二、按刑法第一百七十五條第一項所謂「放火」，乃指故意以火力傳導於特定之目的
    物，使其燃燒之意；則被告乙○○前開故意點燃木質佈告欄上之紙張使其燃燒之
    行為，足認與「放火」行為該當。次按該條項所稱之「燒燬」，係指所放之火，
    其獨立燃燒力，足以變更物體或喪失其效用者（最高法院十七年十月六日刑庭總
    會決議參照）；而被告放火行為使前開幼稚園佈告欄及招牌不堪使用，業如前述
    ，顯已達「燒燬」之程度。再本案起火地點之佈告欄，乃獨立於幼稚園教室、辦
    公區○○○○○道磚造牆壁隔開之鐵製大門區，在此引燃佈告欄後，火勢雖足以
    燒燬佈告欄及燻黑上方招牌，惟尚不致波及園內建物，顯而易見。此外，被告並
    無使用諸如汽油或其他極易揮發之物品助燃，故火勢可能延燒之範圍，應僅限於
    大門區之木質佈告欄、招牌等物，即被告縱火之客體係針對前開佈告欄、招牌等
    物而已；公訴人以失火之地點為有人留守之幼稚園，逕予論斷被告有放火燒燬現
    有人所在建築物之不確定故意，容有誤解。是核被告乙○○所為，係犯刑法第一
    百七十五條第一項之放火燒燬住宅等以外他人所有物罪，公訴人論以同法第一百
    七十三條第三項、第一項之放火燒燬現有人所在之建築物罪，容有未洽，惟放火
    之基本社會事實相同，本院自應變更起訴法條。爰審酌被告無端縱火燒燬前開幼
    稚園物品、縱火處為人口集中之市區幼稚園，所為對被害人之財產、社會公共安
    全所造成危害程度非輕，與被告犯後猶飾詞卸責之態度等一切情狀，量處如主文
    所示之刑。扣案之黃色打火機一只，乃被告所有供本案放火罪之用，業據其敘明
    在卷，爰依刑法第三十八條第一項第二款，併予宣告沒收；至扣案之另一只藍色
    打火機，因非違禁物，復查無實據與被告本案犯行有所關聯，故不予沒收。
據上論斷，應依刑事訴訟法第二百九十九條第一項前段、第三百條，刑法第一百七十
五條第一項、第三十八條第一項第二款，判決如主文。
中      華      民      國      九十二    年      六    月      十一    日
                         臺灣臺中地方法院刑事第二庭
                             審判長法  官    張智雄
                                   法  官    陳  葳
                                   法  官    蔡建興
右正本證明與原本無異。
如不服本判決，應於判決送達後十日內向本院提出上訴狀，上訴於臺灣高等法院臺中
分院( 須附繕本 )。
                                   書記官
中      華      民      國      九十二    年      六    月      十六    日
附錄論罪科刑法條
刑法第一百七十五條第一項：
放火燒燬前二條以外之他人所有物，致生公共危險者，處一年以上七年以下有期徒刑
。


司法院資訊處製作；財團法人民間司法改革基金會備份。
